臺灣高等法院刑事判決　　　　　　　　93年度上易字第2144號
上　訴　人　臺灣士林地方法院檢察署檢察官
上　訴　人
即　被　告　丁○○
被　　　告　乙○○○
共　　　同
選任辯護人　簡炎申律師
　　　　　　林光彥律師
上列上訴人因被告妨害自由案件，不服臺灣士林地方法院93年度
易字第31號，中華民國93年11月10日第一審判決（簡易判決處刑
案號：臺灣士林地方法院檢察署92年度偵字第9959號），提起上
訴，本院判決如下：
    主  文
上訴駁回。
    事  實
一、丁○○為乙○○○之夫，因乙○○○與丙○○素有怨隙，丙○○之女友甲○○（現已與丙○○結婚）乃於民國（下同）
    92年7 月14日晚間打電話予丁○○、乙○○○，指稱乙○○○外遇，並責罵恥笑丁○○、乙○○○不知恥等語。丁○○
    氣憤難當，於同年8 月17日上午10時30分許，在臺北縣汐止
    市○○路與福德一路交岔口之中興市場水果攤購買水果時，
    適甲○○於隔壁攤位購買蔬菜，遂至該蔬菜攤位向甲○○出
    言恐嚇稱：「你是不是打電話給我的人，我會給你死得很難
    看，我知道你這個人就好」等語，以此加害生命之事，恐嚇
    甲○○致生危害於安全。
二、案經甲○○訴由臺北縣政府警察局汐止分局報請臺灣士林地
    方法院檢察署檢察官聲請簡易判決處刑，經臺灣士林地方法
    院士林簡易庭認不宜以簡易判決處刑，改依通常程序審理。
    理  由
一、有罪部分（被告丁○○部分）：
（一）訊據被告丁○○固不否認有於上揭時地曾前往中興市場之
      事不諱，惟矢口否認有何恐嚇之犯行，辯稱：伊於92年8
      月17日騎車載同其妻乙○○○前往中興市場提領預購的水
      蜜桃禮盒，拿到禮盒後即行離去，不曾逗留，何況，伊並
      不認識告訴人甲○○，如何恐嚇甲○○云云。惟查：
    (一)被告丁○○如何於前揭時地恐嚇甲○○等犯行，業據告訴
      人甲○○指述歷歷，核與證人林秀卿於偵查及原審中證稱
      ：當時在市場蔬菜攤買菜時，目擊一名男子向甲○○恐嚇
      稱「你是不是打電話給我那個人，我要給你死得很難看，
      我知道你這個人就好」等情相符，稽之證人林秀卿與被告
      丁○○及告訴人甲○○原均不相識，亦無利害關係，僅因
      偶然因素在市場買菜而聽聞上揭事實，其證詞應堪採信。
      又雖證人林秀卿於原審審理時自承當時並未看清出言恐嚇
      人甲○○之人，但參酌其於警訊中描述恐嚇告訴人甲○○
      之男子年約40歲，短髮、矮胖等特徵，核與被告丁○○之
      特徵相若，且衡諸案發當時被告丁○○確在中興市場水果
      攤位購買水果，而蔬菜攤與水果攤乃隔鄰攤位，復有被告
      丁○○所呈市場照片2 張在卷為憑，證人林秀卿所稱恐嚇
      告訴人甲○○之男子應係被告丁○○無訛。
    (二)又證人黃弓島即中興市場水果攤老闆於原審審理雖證稱：
      當日被告丁○○騎機車搭載乙○○○前來水果攤，提領水
      蜜桃禮盒後即離去，並未看到被告丁○○離開攤位前往其
      他攤位講話云云。然案發當日為星期日上午，正值市場擁
      擠忙亂之際，被告丁○○、乙○○○前往購買水果，縱僅
      係提領預購禮盒，亦必須交貨、結帳，甚或寒暄，被告丁○○是否趁空隙隔鄰菜攤向告訴人甲○○出言恐嚇，料證
      人黃弓島亦無從知悉。況且，案發迄原審審理已逾年餘，
      被告丁○○及其妻乙○○○長期向其購買水果，此為證人
      黃弓島所不否認，對於其等購買水果之次數、日期及每次
      購買時所發生之情事，原難期證人黃弓島為詳細之記憶，
      且經原審依職權訊問證人黃弓島對於被告丁○○、乙○○○是否有於92年8 月或93年10月間向其購買水果及其等購
      買水果之實際內容時，證人黃弓島均無法記憶並為明確之
      答覆，其對此既無法為記憶，何以獨能就本件案發當日之
      被告丁○○購買水果之情節加以確認？益徵其證詞之不可
      採信。
    (三)參酌被告丁○○之妻乙○○○與告訴人甲○○之男友丙○○素有怨隙，乙○○○、丙○○間並有妨礙自由、傷害等
      刑事案件相互告訴中，且被告丁○○、告訴人甲○○之原
      審調取臺灣士林地方法院檢察署92年度偵字第7142號偵查
      卷查明屬實，此二人縱或未於訴訟中直接接觸，但透過彼
      此之配偶、鄰里巷談，被告丁○○知悉告訴人甲○○為丙○○之女友，應非難事。而告訴人甲○○自承於92年7 月
      14日晚間確有打電話給被告丁○○、乙○○○，聲稱「你
      有辦法就將你老婆管好，你老婆在外面討客兄還不知恥，
      還鬧到我們這裡」、「你外面討客兄還不知恥，還鬧我們
      」等語，被告丁○○亦供承確有接獲此等挑釁電話等節，
      衡諸常情，被告丁○○自係氣憤難當，恰於市場偶遇告訴
      人甲○○，又因未曾直接接觸，故出言：「你是不是打電
      話給我的人，我會給你死得很難看，我知道你這個人就好
      」等語，其犯案之動機亦屬有因，被告丁○○辯稱案發當
      日僅前往市場提領水果，不認識告訴人甲○○，何曾出言
      恐嚇云云，顯係卸責之詞，委難採信。告訴人甲○○為一
      嚇，心生畏懼，致生危害於安全，亦堪認定。本件事證明
      確，被告丁○○犯行洵堪認定，應依法論科。
（二）核被告丁○○以加害生命之事，恐嚇他人致生危害於安全
      之行為，所為係犯刑法第305 條之恐嚇危害安全罪。
（三）原審認被告丁○○罪證明確，因而依刑法第305 條、第41
      條第1 項，罰金罰鍰提高標準條例第1 條前段、第2 條之
      規定，並爰審酌被告丁○○為壯年男子，出言恐嚇隻身外
      出之女子，固屬不該，姑念其接獲告訴人甲○○挑釁電話
      ，指稱其妻外遇云云，確為常人所不能忍受等一切情狀，
      量處被告丁○○有期徒刑3 月，並諭知易科罰金之折算標
      準，其認事用法，並無違誤，量刑亦稱妥適，被告丁○○
      上訴意旨，仍執前詞否認犯罪，並指摘原判決不當；另檢
      察官上訴意旨，認被告否認犯行，毫無悔意，猶提起上訴
      ，顯然原判決量處刑度不足收懲儆之效，就原審法院適法
      範圍裁量權之行使為爭執，均無理由，應駁回之。
（四）公訴意旨另以：被告丁○○於92年7 月14日下午5 時許，
      隻身前往告訴人丙○○位於臺北縣汐止市○○路○ 段337
      巷16弄2 號公司前，見告訴人丙○○下班騎車返家時，即
      出言恐嚇告訴人丙○○：「我會讓你死的很難看，我有許
      多兄弟」等語，令告訴人丙○○心生畏懼，致生危害於其
      安全。因認被告丁○○連續犯有刑法第305 條之恐嚇危害
      安全罪云云。惟：
    (一)告訴人之告訴，係以使被告受刑事訴追為目的，是其陳述
      是否與事實相符，仍應調查其他證據以資審認；而被害人
      之陳述如無瑕疵，且就其他方面調查又與事實相符，固足
      採為科刑之基礎，倘其陳述尚有瑕疵，而在未究明之前，
      遽採為論罪科刑之根據，即難認為適法，最高法院52年度
      台上字第1300號、61年度台上字第3099號判例亦同此意旨
      。
    (二)公訴意旨認被告丁○○涉有此部分犯行，無非係以告訴人
      丙○○之指訴、證人甲○○之證述，資為論據。惟訊據被
      告丁○○堅詞否認有此部分恐嚇犯行，辯稱伊於92年7 月
      14日下午擬騎機車前往老友林連山家中聊天，途經前揭告
      訴人丙○○任職之力暢公司前，適逢亦在該公司任職之「
      蘇媽」即詹蘇碧玉，二人便在路旁攀談幾句，正值告訴人
      丙○○騎車下班，二人並未交談，先後騎機車離去，其後
      ，告訴人丙○○騎機車至伊前方，聽得告訴人丙○○咕噥
      數句，伊未加理會，渠料，告訴人丙○○竟指稱伊在力暢
      公司前出言恐嚇，實屬無妄之災等語。
    (三)經查，被告丁○○於案發當日騎機車經力暢公司門口，適
      遇證人詹蘇碧玉，二人寒暄，證人詹蘇碧玉詢問被告丁○○何以前來力暢公司，被告丁○○告以「要來看一些垃圾
      」，旋二人即分手，證人詹蘇碧玉離開時，聽聞被告丁○○之機車聲，未注意其離去方向等情，業據證人詹蘇碧玉
      於原審審理中結證在案（原審卷第31頁以下），足徵於其
      目擊經歷中，未見被告丁○○有何恐嚇之言行，被告丁○○所稱「要來看一些垃圾」等語，則無非係對證人詹蘇碧
      玉所言之洩憤不滿之詞，無關恐嚇。而告訴人丙○○、證
      人甲○○固然一再指稱被告丁○○當日有恐嚇行為云云，
      然二人於警偵訊時，先指稱被告丁○○在力暢公司門前停
      機車，適逢告訴人丙○○下班，乃出言恐嚇「我會讓你死
      的很難看，我有許多兄弟」等語，此際，證人甲○○亦在
      一旁等候告訴人丙○○下班而有所聽聞云云（見偵查卷第
      6 頁、第11頁、第52頁）。然經被告丁○○於原審審理時
      聲請傳訊證人詹蘇碧玉以證明其於力暢公司門口並未出言
      恐嚇告訴人丙○○後，證人甲○○於原審審理中先猶指述
      被告丁○○在力暢公司門口恐嚇告訴人丙○○云云，告訴
      人丙○○則改稱恐嚇之地點並非在力暢公司門口，而係伊
      下班時，剛好看到被告丁○○到達公司門口，伊太太即證
      人甲○○騎乘另一輛機車在該處等候伊下班，伊在戴安全
      帽時聽到被告丁○○跟證人詹蘇碧玉講話，伊未理會被告
      丁○○，被告丁○○騎機車先走，伊與甲○○始騎機車走
      ，被告丁○○先從右邊走進一條巷子，伊騎機車從同一巷
      子追過被告丁○○，後來他們並排同行，被告丁○○即出
      言恐嚇伊云云（見原審卷第74頁）；證人甲○○經原審再
      次訊問時，旋改稱：伊騎機車到達時，伊先生丙○○已經
      下來了，現場還有證人詹蘇碧玉及被告丁○○，被告丁○○站在機車旁邊，伊有聽到被告丁○○與證人蘇碧玉講話
      ，後來被告丁○○先騎機車往右邊走，伊與丙○○往同一
      方向行駛，被告丁○○騎很慢，渠等也騎的很慢，伊騎在
      丙○○後面，就看到被告丁○○騎在前面轉頭過來對丙○○恐嚇等語（見原審卷第76頁）。告訴人丙○○前後供述
      不一，原難遽以採信，至於證人甲○○為告訴人丙○○配
      偶，於本案中有其他情節與被告丙○○處於相對立之地位
      ，其等之利害關係相反，所言難免偏頗，何況證述情節亦
      前後有異，關於被告丁○○究係與告訴人丙○○並排「停
      車」而加以恐嚇，抑或係騎車在前，行進間「回頭」對隨
      後之告訴人丙○○恐嚇等情節，與告訴人丙○○所供復不
      相同，所言亦難採信。揆諸前揭判例意旨，尚難僅憑告訴
      人丙○○之片面指訴，遽入被告丁○○於罪。此外，復查
      無其他積極證據足資證明被告丁○○涉有該部分犯行，因
      認此部分犯行尚屬不能證明，惟因檢察官認為此部分行為
      與前揭論罪科刑部分有連續犯之裁判上一罪關係，爰不另
      為無罪之諭知，附此敘明。
    (四)檢察官上訴意旨，仍執前詞指摘原判決此部分不當，應無
      理由，併駁回之。
二、無罪部分（被告乙○○○部分）：
（一）公訴意旨略以：被告乙○○○因丙○○前於86年間向其借
      款新臺幣20萬元不還，素有怨隙。嗣後被告乙○○○為使
      丙○○償還債務，竟於92年6 月27日下午5 時許，在臺北
      縣汐止市○○路150 巷8 之2 號某中藥店前，出言恐嚇丙○○之女友即告訴人甲○○：「你給我注意看看，我會潑
      灑硫酸，會讓你死的很難看」等語，致告訴人甲○○心生
      畏懼，因認被告乙○○○涉有刑法第305 條恐嚇危害安全
      罪嫌云云。
（二）按犯罪事實應依證據認定之，無證據不得認定犯罪事實；
      又不能證明被告犯罪者，應諭知無罪之判決，刑事訴訟法
      第154 條第2 項、第301 條第1 項分別定有明文。而認定
      不利於被告之事實，須依積極證據，苟積極證據不足為不
      利於被告之事實認定時，即應為有利於被告之認定，更不
      必有何有利之證據，最高法院30年度上字第816 號判例亦
      同此意旨。
（三）公訴人認被告乙○○○涉有上開恐嚇犯行，無非以告訴人
      甲○○之指述，再參以證人丙○○之證詞為其論據。惟訊
      之被告乙○○○堅決否認有何恐嚇犯行，辯稱伊於92年6
      月27日當天前往公司上班，至下午5 點7 分始打卡下班，
      隨即返家，並未前往前揭中藥店，遑論於該處恐嚇告訴人
      甲○○等語。
（四）經查，告訴人甲○○、證人丙○○雖始終指訴被告乙○○○於右揭時間在前開中藥店前徘徊，並於告訴人甲○○購
      藥完畢，證人丙○○隨同踏出中藥店門口時，向前恐嚇，
      其等均不予理會，逕離現場，前往距離中藥行約50公尺處
      簽樂透彩，此時被告乙○○○仍在現場附近打行動電話，
      猶在視線範圍以內云云，告訴人甲○○並稱當時非常恐懼
      等情在卷（見偵查卷第5 頁、第12頁、第51頁；原審卷第
      52頁以下）。惟告訴人甲○○、證人丙○○與被告乙○○○夙怨已深，業如前述，告訴人甲○○之指述係以使被告
      乙○○○受刑事訴追為目的，固無庸論，證人丙○○之證
      詞實亦無非出於此目的，況且，告訴人甲○○、證人丙○○二人現為夫妻，就所欲加以指述之對象及情節，有充分
      之時間及能力加以整合，是其等陳述均必須無瑕疵，且就
      其他方面調查又與事實相符，始得採為科刑之基礎，而非
      得僅以二人所述情節大致相符，逕入被告乙○○○於罪。
      以告訴人甲○○、丙○○所證述被告乙○○○上開犯罪情
      節以觀：被告乙○○○出言恐嚇時僅孤身一人，然對方卻
      係告訴人甲○○、證人丙○○夫婦二人同行，聲勢遠較被
      告乙○○○壯大，其何敢貿然出言挑釁？又苟告訴人甲○○確遭被告乙○○○恐嚇，證人丙○○為告訴人甲○○之
      訴人甲○○、證人丙○○所陳，被告乙○○○為證人丙○○之前任女友，現任女友甲○○遭前任女友乙○○○恐嚇
      ，現任女友甲○○又豈能放任男友丙○○甘休，逕隨之離
      開現場簽樂透彩？又苟告訴人甲○○確遭被告乙○○○以
      潑硫酸等語恐嚇，理應非常驚恐，此際，何能悠然前往簽
      樂透彩？凡此在在有違經驗法則，俱徵告訴人甲○○、證
      人丙○○之證詞未必屬實，尚難採為不利於被告乙○○○
      之證據。此外，本件復查無其他證據足以證明被告乙○○○犯罪，揆諸前揭說明，自應為無罪之諭知。
（五）原審以不能證明被告乙○○○犯罪，因而為無罪判決之諭
      知，其認事用法，並無違誤，檢察官上訴意旨，仍執前詞
      指摘原判決不當，並無理由，亦應駁回之。
據上論斷，應依刑事訴訟法第368 條，判決如主文。
本案經檢察官曾忠己到庭執行職務。
中　　華　　民　　國　　94　　年　　2 　　月　　25　　日
　　　　　　　　　刑事第四庭    審判長法　官  許增男
　　　　　　　　　　　　　　　　　    法　官  周煙平
　　　　　　　 　 　　　　　　　　　　法　官  謝靜恒
以上正本證明與原本無異。
不得上訴。
                                      書記官  魏淑娟
中　　華　　民　　國　　94　　年　　2 　　月　　25　　日
附錄：本案論罪科刑法條全文
刑法第305 條：
以加害生命、身體、自由、名譽、財產之事，恐嚇他人致生危害
於安全者，處2 年以下有期徒刑、拘役或300 元以下罰金。
